臺灣嘉義地方法院民事裁定　　　　　　100年度消債抗字第5號
抗　告　人　陽零
上列抗告人因消費者債務清理條例聲請免責事件，對於中華民國
100 年2 月22日本院99年度消債聲字第30號裁定提起抗告，本院
裁定如下：
    主  文
抗告駁回。
抗告程序費用新臺幣壹仟元由抗告人負擔。
    理  由
一、抗告意旨略以：依消費者債務清理條例第134 條規定，倘債
    務人於聲請清算前之相當期間內，為鉅額消費或作奢侈性、
    浪費性之商品或服務消費，而與某通常生活所需顯不相當，
    或有其他情事，在客觀上顯係在濫用消費者債務清理程序以
    規避其應負之償還責任，而為誠信原則時，始得據以為不免
    責之裁定，再者，一般消費者商用現金卡預借現金或因消費
    性借款、或因投資型借款、或因更舉新債務以供借新還舊，
    亦時有所聞，基此，難僅憑有預借現金、消費之事實，即逕
    認抗告人存有浪費、賭博或投機行為。查抗告人本於大陸投
    資生意及從事殺機工作，平均月收入為新台幣（下同）4 至
    5 萬元，惟於民國92年8 月間起因精神分裂症病發明顯，無
    論人際關係之溝通、生活之自理程度皆相當惡劣，開始陸續
    進出醫院，病情嚴重已達無工作能力程度，又無資產，且有
    年邁母親相依，平日生活困頓，絕非思藉債務清理條例而避
    債。況觀諸各債權銀行臚列之消費明細，除皆係七、八年前
    之消費，未提出消費種類項目，僅能證明抗告人於該段期間
    有數次提款、消費，或由該金融機構代償之事實，消費型態
    多為「借新還舊」、「以卡養卡」情形，難驟以判斷抗告人
    有何奢侈浪費之行為，亦無法證明系爭刷卡消費行為致生開
    始清算原因，而所謂多次出國也係至大陸經商，非旅遊，原
    審以抗告人因浪費等因素致財產顯然減少或負擔過重之債務
    ，實與事實不符，爰依法提起抗告，請求廢棄原裁定，准抗
    告人免責等語。
二、按債務人有下列各款情形之一者，法院應為不免責之裁定。
    但債務人證明經普通債權人全體同意者，不在此限：一、於
    七年內曾依破產法或本條例規定受免責；二、隱匿、毀損應
    屬清算財團之財產，或為其他不利於債權人之處分；三、捏
    造債務或承認不真實之債務；四、因浪費、賭博或其他投機
    行為，致財產顯然減少或負擔過重之債務，而生開始清算之
    原因；五、於清算聲請前一年內，已有清算之原因，而隱瞞
    其事實，使他人與之為交易致生損害；六、明知已有清算原
    因之事實，非基於本人之義務，而以特別利於債權人中之一
    人或數人為目的，提供擔保或消滅債務；七、隱匿、毀棄、
    偽造或變造帳簿或其他會計文件之全部或一部，致其財產之
    狀況不真確；八、故意於財產及收入狀況說明書為不實之記
    載，或有其他故意違反本條例所定義務之行為。消費者債務
    清理條例第134 條定有明文。
三、經查：
（一）債務人即抗告人陽零聲請消費者債務清理事件，前經本院
      裁定開始清算程序，並因無財產可供分配而同時終止清算
      程序確定在案，有本院98年度消債清字第25號案卷可稽。
      本件債權人國泰世華商業銀行股份有限公司、澳商澳盛銀
      行集團股份有限公司台北分公司、台新國際商業銀行股份
      有限公司、中國信託商業銀行股份有限公司、新光行銷股
      份有限公司、誠第一資產管理股份有限公司均未同意債
      務人免責，有各該債權人陳報狀在卷可稽。
（二）抗告人主張其於92年8 月間起因患有精神分裂症，人際關
      係之溝通、生活自理程度均不理想，致達無工作能力程度
      ，生活困頓，並非思藉消費者債務清理程序避等語，固據
      提出合傑塑膠廠離職證明、家境清寒申請證明書、財團法
      人天主教聖馬爾定醫院7 份為證（附於原審卷第180 頁至
      186 頁），但觀諸該診斷證明書之內容，僅說明其罹有情
      感性精神分裂症，於92年及93年間有住院治療之記錄，尚
      難認抗告人於92年至93年間已因此疾病導致無工作能力，
      並因此無法控制自己過度消費之行為。
（三）再依上揭債權人提供抗告人之消費明細顯示，抗告人之消
      費內容多為密集且大量之預借現金，如在台新國際商業銀
      行，於92年7 月23日預借現金103,000 元、92年8 月預借
      現金59,000元、92年8 月預借現金94,000元，92年8 月預
      借現金13,0000 元；在誠泰商業銀行（現已合併為國泰世
      華銀行）於93年6 月貸款280,000 元；在荷蘭商業銀行（
      現已合併為澳商澳盛銀行）於92年12月預借現金10,000元
      ；在中國信託商業銀行則係自88年起開始預借現金，至92
      年之前已積欠7 萬餘元債務未清償等情，其數額顯已逾一
      般日常生活合理花費；在中國信託商業銀行則於91年7 月
      間刷卡機票旅費28,244元，91年12月間刷卡機票旅費6,40
      5 元、92年1 月間刷卡機票旅費24,570元等多項非生活必
      須之消費。互核抗告人於原審調查時自陳：「（後來為何
      還會積欠卡債，無法清償？）…後來有人陸陸續續打電話
      來行銷，那時花費就比較高…在大陸認識一個女孩子，看
      他蠻可憐，他在酒店上班，有時候我會陪他過去，雖然消
      費不是很高，但是累積起來也蠻多的，而且我也有預借現
      金，後來沒有辦法還，我就去借別家銀行的錢來還。」、
      「（何時發現沒有辦法支付？）大約九十一年或九十二年
      ，我去大陸工作的時候。」、「你在92年7 月23日向台新
      銀行預借現金103,000 元、92年8 月預借現金59,000元、
      92年8 月預借現金94,000元，92年8 月預借現金13,0000
      元都用到何處？）應該有三個方向，一個是我到大陸，那
      個女孩子開銷用，另外可能是繳其他信用卡的最低繳款金
      額，另外也有打色情電話的費用。我色情電話打一、二年
      可能打了大概有三、四十萬元。」等語（見原審100 年2
      月11日訊問筆錄），可見其消費非為支應日常生活之必要
      性消費，係因浪費行為導致積欠大筆債務，且係自抗告人
      所稱92年病發前即存在，抗告人辯稱該消費明細皆係七、
      八年前之消費，消費型態多為「借新還舊」、「以卡養卡
      」情形，難驟以判斷抗告人有何奢侈浪費之行為等語，難
      認可採。
（四）況以抗告人自陳其於92年至93年間並無固定收入，在清償
      能力不足情況下，本應撙節開銷，避免不必要花費降低負
      債，卻恣意消費及預借現金，逾越可得支配之所得，任令
      債務增加至難以負擔而終致不能清償，顯係因浪費以致財
      產顯然減少或負擔過重之債務，而生開始清算之原因，難
      認其非利用免責程序以規避債務之道德風。至於從而，抗
      告人前開所辯，洵非可採，原審法院認應不准其免責，並
      無違誤。
四、綜上，抗告人有消費者債務清理條例第134 條第4 款、第8
    款所定不免責情形，且債權人表示不同意免責，抗告人無法
    證明其業經普通債權人全體之同意，自應不予免責，原審為
    抗告人不免責之裁定，經核並無違誤。抗告人執前詞指摘原
    裁定不當，求予廢棄，為無理由，應予駁回。
五、據上論結，本件抗告為無理由，依消費者債務清理條例第15
    條，民事訴訟法第495 條之1 第1 項、第449 條第1 項、第
    95條、第78條，裁定如主文。
中    華    民    國   100    年    3     月    30    日
                  民事第二庭  審判長法  官  曾文欣
                                    法  官  陳思睿
                                    法  官  柯月美
以上正本係照原本作成。
本裁定不得再為抗告。
中    華    民    國   100    年    3     月    30    日
                                    書記官  黃怡禎